【裁判字號】    99,監宣,56
【裁判日期】    990826
【裁判案由】    監護宣告
【裁判全文】
臺灣宜蘭地方法院民事裁定              99年度監宣字第56號
聲  請  人  乙○○
送達代收人  甲○○
上列聲請人聲請監護宣告事件，本院裁定如下：
    主  文
宣告丙○○（男，民國○○○年○月○○日生，身分證統一編號
：Ｚ000000000，住宜蘭縣五結鄉○○村○○路五五號）為受監護
宣告之人。
選定乙○○（女，民國○○○年○月○日生，身分證統一編號：
Ｚ000000000）為受監護宣告之人丙○○（男，民國○○○年○月
○○日生，身分證統一編號：Ｚ000000000，住宜蘭縣五結鄉○○
村○○路五五號）之監護人。
指定甲○○（女，民國○○○年○○月○○日生，身分證統一編
號：Ｚ000000000）為會同開具財產清冊之人。
聲請程序費用新臺幣壹仟元由受監護宣告之人負擔。
    理  由
一、聲請意旨略以：應受監護宣告之人丙○○（男，民國○○○
    年○月○○日生，身分證統一編號：Ｚ000000000，住宜蘭縣
    五結鄉○○村○○路五五號）於民國九十八年十月十七日在
    家意外跌倒受傷後，經延醫診治仍不見起色，現已達不能為
    意思表示或受意思表示及不能辨識其意思表示之效果之程度
    。聲請人乙○○為應受監護宣告之人丙○○之妻，爰依民法
    第十四條第一項聲請准予宣告丙○○為受監護宣告之人，且
    為維護應受監護宣告之人丙○○之各項權益，爰請併予選定
    乙○○為應受監護宣告之人丙○○之監護人，並指定應受監
    護宣告之人丙○○之女甲○○為會同開具財產清冊之人等語
    。並提出戶籍謄本、財團法人羅許基金會羅東博愛醫院（下
    稱羅東博愛醫院）診斷證明書及中華民國身心障礙手冊等件
    在卷為證。
二、按對於因精神障礙或其他心智缺陷，致不能為意思表示或受
    意思表示，或不能辨識其意思表示之效果者，法院得因本人
    、配偶、四親等內之親屬、最近一年有同居事實之其他親屬
    、檢察官、主管機關或社會福利機構之聲請，為監護之宣告
    。民法第十四條第一項定有明文。
三、本院審驗應受監護宣告之人丙○○之心神狀況，並採用羅東
    博愛醫院九十九年八月二十四日（九九）羅博醫字第二０一
    ００八０一四０號函覆，由該院精神科專科醫師黃鈞蔚醫師
    製作之精神鑑定報告書所載：(一)應受監護宣告之人丙○○於
    九十八年十一月十七日在家不慎跌倒，導致左腦嚴重受創，
    歷經兩次手術治療，仍造成左腦嚴重受損、腦壓過高及右側
    肢體癱瘓等後遺症，且其意識至今均未恢復，且已喪失言語
    表達能力，二十四小時需由他人完全照顧；(二)應受監護宣告
    之人於鑑定時，右側肢體癱瘓，左側肢體雖稍有肌張力，但
    仍無法自行移動，亦無法測知其定向力、記憶立、計算力、
    抽象思考力及判斷力等大腦認知功能，評估已完全失去自由
    意志表達能力，呈現幾近植物人狀態，應已完全不具有為意
    思表示或受意思表示或辨識其意思表示效果之能力等情，認
    應受監護宣告之人丙○○已因心智缺陷而不能為意思表示或
    受意思表示，亦不能辨識其意思表示之效果，爰依首揭法條
    規定，宣告丙○○為受監護宣告之人。
四、次按，受監護宣告之人應置監護人。法院為監護之宣告時，
    應依職權就配偶、四親等內之親屬、最近一年有同居事實之
    其他親屬、主管機關、社會福利機構或其他適當之人選定一
    人或數人為監護人，並同時指定會同開具財產清冊之人。法
    院為前項選定及指定前，得命主管機關或社會福利機構進行
    訪視，提出調查報告及建議。監護之聲請人或利害關係人亦
    得提出相關資料或證據，供法院斟酌。法院選定監護人時，
    應依受監護宣告之人之最佳利益，優先考量受監護宣告之人
    之意見，審酌一切情狀，並注意下列事項：受監護宣告之
    人之身心狀態與生活及財產狀況；受監護宣告之人與其配
    偶、子女或其他共同生活之人間之情感狀況；監護人之職
    業、經歷、意見及其與受監護宣告之人之利害關係；法人
    為監護人時，其事業之種類與內容，法人及其代表人與受監
    護宣告之人之利害關係。民法第一千一百十條、第一千一百
    十一條、第一千一百十一條之一分別定有明文。
五、查聲請人即受監護宣告之人丙○○之配偶乙○○已陳明願任
    受監護宣告之人丙○○之監護人，本院亦認聲請人乙○○為
    受監護宣告之人丙○○之妻，具監護其配偶丙○○之意願與
    能力，當認其可為受監護宣告之人丙○○之利益全力監護，
    由其擔任受監護宣告之人丙○○之監護人，自當合於受監護
    宣告之人之最佳利益。至甲○○為受監護宣告之人丙○○之
    女，指定其為會同開具財產清冊之人，堪認亦能維護受監護
    宣告之人丙○○之最佳利益考量且確實執行會同開具財產清
    冊之責。秉此，本院基於受監護宣告之人丙○○之最佳利益
    ，復查無不宜由聲請人乙○○監護受監護宣告之人及由甲○○擔任會同開具財產清冊之人之法定事由，爰依法併予選定
    聲請人乙○○擔任受監護宣告之人丙○○之監護人，並指定
    甲○○為會同開具財產清冊之人如主文。
六、依民事訴訟法第六百零八條第一項，裁定如主文。
中    華    民    國    99    年    8     月    26    日
                  臺灣宜蘭地方法院家事法庭
                      法  官  陳嘉年
以上正本與原本無異。
本裁定監護宣告部分不得抗告；如不服本裁定關於選定監護人及
指定會同開具財產清冊之人等部分，應於裁定送達後10日內向本
院提出抗告狀（應附繕本）。
中    華    民    國    99    年    8     月    27    日
                      書記官  林家妮

司法院資訊處製作；財團法人民間司法改革基金會備份。
